【裁判字號】    96,訴,862
【裁判日期】    970131
【裁判案由】    侵權行為損害賠償
【裁判全文】
臺灣板橋地方法院民事判決               96年度訴字第862號
原      告  丁○○○
訴訟代理人  戊○○
                        樓
被      告  乙○○
                        3樓之.
訴訟代理人  甲○○
上列當事人間請求侵權行為損害賠償事件，經本院於民國96年12
月7日言詞辯論終結，判決如下：
    主  文
被告應給付原告新台幣壹萬貳仟零伍拾捌元及自民國九十六年五
月三日起至清償日止，按週年利率百分之五計算之利息。
原告其餘之訴駁回。
訴訟費用由被告負擔二分之一，餘由原告負擔。
本判決第一項得假執行。但被告如於假執行程序實施前，以新台
幣壹萬貳仟零伍拾捌元為原告供擔保後，得免為假執行。
原告其餘假執行之聲請駁回。
    事實及理由
甲、程序上理由
    (一)本件被告經合法通知，未於言詞辯論期日到場，核無民事
      訴訟法第386 條所列各款情形，爰依原告之聲請，由其一
      造辯論而為判決。
    (二)按民事訴訟法第183 條規定：「訴訟中有犯罪嫌疑牽涉其
      裁判者，法院得在刑事訴訟終結前以裁定停止訴訟程序」
      。所謂訴訟中有犯罪嫌疑牽涉其裁判，係指在民事訴訟繫
      屬中，當事人或第三人涉有犯罪嫌疑，足以影響民事訴訟
      之裁判，非俟刑事訴訟解決，民事法院即無從或難於判斷
      者而言，例如當事人或第三人於民事訴訟繫屬中涉有偽造
      文書、證人偽證、鑑定人為不實之鑑定等罪嫌，始足當之
      。且民事訴訟法第183 條，係認法院有命中止其訴訟程序
      與否之裁量權，訴訟中有犯罪嫌疑牽涉其裁判時，法院斟
      酌情形，如認為以不中止訴訟程序為適當，自得不命中止
      。最高法院著有79年台抗字第218 號、29年抗字第1 號判
      例意旨可資參照。本件被告對於其有原告所主張之侵權行
      為事實，並不爭執（見本院卷第94頁，本院民國96年11月
      20 日 言詞辯論筆錄），則其以已對刑事事件聲請再審為
      由，聲請本院裁定停止訴訟程序，即無必要，且於法不合
      ，先予敘明。
    (三)被告雖抗辯其有心神喪失或精神耗弱，致不能處理自己事
      務之情事，業已聲請法院為禁治產之宣告，聲請本院停止
      訴訟程序等語，惟經臺灣桃園地方法院囑託行政院衛生署
      桃園療養院對被告進行精神鑑定結果，認被告雖無法處理
      複雜事務，但尚有中度智能，有基本的財務規劃能力，應
      未達精神耗弱之程度，乃駁回被告禁治產宣告之聲請，此
      有該院96年度禁字第3 號民事裁定附於本院卷第81-82 頁
      可憑。是被告據以聲請停止訴訟程序，亦無足取。
乙、得心證之理由
一、原告主張：
    (一)被告於94年6 月5 日上午5 時許，在台北縣樹林市○○街
      70巷底，見原告之子丙○○等人在路旁休憩，竟不分青紅
      皂白手持鋁棒，對熟睡中之丙○○因不知逃避而毆擊致受
      重傷，造成丙○○左胸部第八、九肋骨骨折、左足第三、
      四、五蹠骨骨折，併第五蹠骨基部骨折，右手第五掌骨骨
      折，及右肩挫傷、皮下瘀血，左臂及右下肢擦傷等傷害，
      以致丙○○身心痛苦抑鬱而終併發舊疾去世。本案嗣經鈞
      院95段簡字第4063號刑事簡易判決處被告有期徒刑5 月，
      如易科罰金，以銀元參佰元折算壹日。爰依民法第184 條
      、第193 條、第195 條第1 項、第3 項之規定，請求被告
      負賠償責任。
    (二)原告所受損害如下：
      1.醫療費用新台幣（下同）5萬元。
      2.前往醫院就醫支出計程車資1萬元。
      3.丙○○原執行計程車業務，每月均給付原告扶養費用，
        但自94年6 月5 日遭被告毆傷時起，即無法再執業，至
        其死亡之日止按月應給付予原告之扶養費用計為40萬元
        。
      4.精神慰撫金10萬元。
    並聲明：(一)被告應給付原告56萬元，及自起訴狀繕本送達翌
    日起至清償日止，按年息百分之五計算之利息。(二)願供擔保
    請准宣告假執行。
二、被告則以：被告因罹患躁鬱症，因他人找其一同飲酒，才會
    鬧事，對刑事判決認定之事實並不爭執，但被告係遭人唆使
    。丙○○罹患癌症後即未再執業，原告請求過高，被告無力
    負擔。並聲明：(一)請求駁回原告之訴及假執行之聲請。(二)如
    受不利判決，願供擔保請准宣告假執行。
三、查被告於94年6 月5 日上午5 時許，因服用酒類（未達心神
    喪失、精神耗若之程度）後，在台北縣樹林市○○街70巷底
    ，見原告之子丙○○、訴外人鄭明斌因酒醉在路旁休憩，誤
    認係街頭遊民，遂與一群不詳年籍之友人上前挑釁，並與鄭
    明斌發生口角爭執，詎被告因此心生不滿，竟基於普通傷害
    之犯意，持鋁棒衝上前揮打，鄭明斌因即時走避未受傷，而
    熟睡中之丙○○因不知逃避受毆擊，致受有左胸部第八、九
    肋骨骨折、左足第三、四、五蹠骨骨折，併第五蹠骨基部骨
    折，右手第五掌骨骨折，及右肩挫傷、皮下瘀血，左臂及右
    下肢擦傷等傷害之事實，為本院95年度簡字第4063號刑事確
    定判決所明白審認，且為兩造所不爭執，被告因傷害人之身
    體，經本院以上開刑事判決判處有期徒刑伍月，如易科罰金
    ，以銀元參佰元折算壹日確定，業經本院依職權調閱該刑事
    卷宗查證無訛，並有刑事判決之影本1 份在卷可稽，堪信為
    真實。
四、按因故意或過失，不法侵害他人之權利者，負損害賠償責任
    。故意以背於善良風俗之方法，加損害於他人者亦同。違反
    保護他人之法律，致生損害於他人者，負賠償責任。但能證
    明其行為無過失者，不在此限。民法第184 條定有明文。查
    被告故意毆傷丙○○，依法自應負損害賠償責任，茲就原告
    請求賠償之項目及金額，審究如下：
    (一)醫療費用5萬元部分：
      1.按未受委任，並無義務，而為他人管理事務者，其管理
        應依本人明示或可得推知之意思，以有利於本人之方法
        為之。又管理事務，利於本人，並不違反本人明示或可
        得推知之意思者，管理人為本人支出必要或有益之費用
        ，或負擔債務，或受損害時，得請求本人償還其費用及
        自支出時起之利息，或清償其所負擔之債務，或賠償其
        損害。第174 條第2 項規定之情形，管理人管理事務，
        雖違反本人之意思，仍有前項之請求權。民法第172 條
        、第176 條分別定有明文。
      2.查原告主張其有為丙○○支出醫療費用乙節，為被告所
        不爭執，則其依民法上開規定，請求被告償還費用，固
        非無據。惟丙○○遭被告毆傷部分，係在仁愛醫院就診
        ，其固有癌症部分，則在國泰醫院診療等情，業據原告
        訴訟代理人戊○○陳明（見本院卷第53頁，96年8 月3
        日言詞辯論筆錄），則於國泰醫院就診就支出之醫療費
        用，即與被告之侵權行為無因果關係。又經本院向仁愛
        醫院函查結果，醫療費用共34,846元，其中健保給付部
        分為34,988元，自行負擔為10,858元等情，有該院96年
        9 月11日仁字第96215 號函附於本院卷第62頁可稽。足
        見原告實際支出之費用為10,858元。則原告得請求被告
        償還之費用，應為10,858元。
    (二)前往醫院就醫支出計程車資1萬元部分：
      1.查丙○○遭被告毆傷，受有左胸部第八、九肋骨骨折、
        左足第三、四、五蹠骨骨折，併第五蹠骨基部骨折，右
        手第五掌骨骨折，及右肩挫傷、皮下瘀血，左臂及右下
        肢擦傷等傷害之事實，有如前述，依其身體手足多處骨
        折之受傷情勢，本院認原告主張其有搭乘計程車就醫之
        必要，堪予採取。
      2.查丙○○係40年11月18 日 出生，於遭被告為本件侵權
        行為時，業已成年，原告對其並無扶養義務。又原告主
        張其有為丙○○支出就醫計程車資1 萬元，固據提出計
        程車收據2 紙附於本院卷第61頁為證，惟其上記載之金
        額有500 元與200 元之別，本院斟酌丙○○死亡前係居
        住於台北縣樹林市○○街125 巷2 號2 樓，其前往位於
        同市○○街9 號，距離匪遠，應以200 元計算單趟之車
        資。用，即與被告之侵權行為無因果關係。又經本院向
        仁愛醫院函查結果，丙○○於94年6 月5 日急診入院，
        至同年94年6 月10日出院，另於同年6 月23日及7 月12
        日共門診2 次，傷口拆線及換全石膏外固定，有該院上
        開96年9 月11日仁字第96215 號函可憑。則其須搭乘計
        程車就醫之趟數應為6 趟，原告得請求償還之費用，應
        為1,200元。
    (三)原告雖主張丙○○原執行計程車業務，每月均給付原告扶
      養費用，但自94年6 月5 日遭被告毆傷時起，即無法再執
      業，至其死亡之日止按月應給付予原告之扶養費用計為40
      萬元等語，惟按不法侵害他人致死者，對於支出醫療及增
      加生活上需要之費用或殯葬費之人，亦應負損害賠償責任
      。被害人對於第三人負有法定扶養義務者，加害人對於該
      第三人亦應負損害賠償責任。民法第192 條第1 項、第2
      項定有明文。是第三人得請求加害人賠償扶養費者，以被
      害人遭不法侵害致死為要件。查丙○○係另因罹患食道癌
      死亡，為兩造所不爭執，則原告請求被告賠償扶養費用，
      即屬無據，不應准許。
    (四)精神慰撫金10萬元部分：
      按不法侵害他人之身體、健康、名譽、自由、信用、隱私
      、貞操，或不法侵害其他人格法益而情節重大者，被害人
      雖非財產上之損害，亦得請求賠償相當之金額。其名譽被
      侵害者，並得請求回復名譽之適當處分。前項請求權，不
      得讓與或繼承。但以金額賠償之請求權已依契約承諾，或
      已起訴者，不在此限。前二項規定，於不法侵害他人基於
      父、母、子、女或配偶關係之身分法益而情節重大者，準
      用之。民法第195 條定有明文。查被告係不法侵害原告之
      身體，依民法上開規定，該非財產上損害之賠償請求權，
      原則上應專屬於丙○○。原告據以請求被告賠償，於法不
      合，應予駁回。
    (五)綜上，原告得請求被告賠償之金額應為12,058元（10,858
      +1,200 =12,058）。
五、綜上，原告得請求被告賠償之金額，應為12,058元。從而，
    原告依民法上開侵權行為之規定請求被告給付，在12,058元
    ，及自96年5 月3 日（即起訴狀繕本送達翌日）起至清償日
    止，按年息百分之五計算之利息，為有理由，應予准許。逾
    前開金額部分之請求，為無理由，應予駁回。
六、本件事證已臻明確，兩造其餘主張陳述及所提之證據，經審
    認後認無礙勝負之判斷，爰不一一論列，附此敘明。
七、本件所命給付之金額，未逾50萬元，爰依民事訴訟法第389
    條第1 項第5 款之規定，依職權宣告假執行。又被告陳明願
    供擔保，聲請宣告免為假執行，經核原告勝訴部分尚無不合
    ，爰酌定相當擔保金額准許之。原告敗訴部分，其假執行之
    聲請即失所附依，爰併與駁回之。
八、結論：原告之訴為一部有理由、一部無理由，依民事訴訟法
    第79條，第389 條第1 項第5 款、第392 條第2 項，判決如
    主文。
中    華    民    國    97    年    1     月    31    日
                  民事第二庭    法  官  陳麗玲
以上正本係照原本作成
如對本判決上訴，須於判決送達後20日內向本院提出上訴狀
中    華    民    國    97    年    1     月    31    日
                            書記官  陳玉心


司法院資訊處製作；財團法人民間司法改革基金會備份。
